臺灣高等法院刑事判決
110年度交上訴字第8號
上  訴  人  
即  被  告  黃逸宏


選任辯護人  林三元律師
上列上訴人因過失致死案件，不服臺灣新北地方法院109年度審
交訴字第130號，中華民國109年11月3日第一審判決（起訴案號
：臺灣新北地方檢察署109年度調偵字第2224 號），提起上訴，
本院判決如下：
    主  文
原判決撤銷。                 
黃逸宏因過失致人於死，處有期徒刑伍月，如易科罰金，以新臺
幣壹仟元折算壹日，緩刑貳年。
    犯罪事實
一、黃逸宏於民國108年10月26日中午12時44分許，駕駛車牌號
    碼0000-00號自用小客車，沿新北市新莊區新北大道4段由新
    莊往三重方向行駛，途經該路段與新北市新莊區五工六路交
    岔路口前，黃逸宏欲左轉沿五工六路往五股方向行駛，來向
    適有王冠虎騎乘車牌號碼000-0000號普通重型機車駛至，黃
    逸宏原應注意駕駛車輛行駛至交岔路口時，應遵守燈光號誌
    ，且應注意車前狀況，並隨時採取必要安全措施，而依當時
    天候晴、日間自然光線、道路無缺陷、無障礙物、視距良好
    等情，並無不能注意之情形，詎黃逸宏竟疏未注意及此，未
    等待左轉箭頭綠燈，且未發覺王冠虎之車輛，即於上開交岔
    路口處貿然左轉，致王冠虎煞車不及，於撞擊黃逸宏車輛右
    前門處後摔倒在地，嗣經送往亞東紀念醫院救治，因顱底骨
    折、顱內出血、低血容性休克，而於到院前死亡。
二、案經王冠虎之父王政榮告訴臺灣新北地方檢察署檢察官偵查
    起訴。
　　理  由
甲、程序方面：
一、按刑事訴訟法第159條第1項雖規定，被告以外之人於審判外
    之言詞或書面陳述，除法律有規定外，不得作為證據。惟同
    法第159條之5第1、2項已規定，經當事人於審判程序同意作
    為證據，法院審酌該言詞陳述或書面陳述作成時之情況，認
    為適當者，亦得為證據。又當事人、代理人或辯護人於法院
    調查證據時，知有第159條第1項不得為證據之情形，而未於
    言詞辯論終結前聲明異議者，視為有前項之同意，此乃第15
    9條第1項所容許，得作為證據之例外規定之一。本案所據以
    認定被告犯罪事實之供述證據，檢察官、被告及辯護人於言
    詞辯論終結前，均未就上開證據主張有刑事訴訟法第159條
    第1項不得為證據之情形，本院復審酌各該證據作成時並無
    違法及證明力明顯過低之瑕疵等情況，認為適當，是未爭執
    之供述證據，具有證據能力。
二、本案認定犯罪事實之非供述證據，均與本案事實具有自然關
    聯性，且核屬書證、物證性質，又查無事證足認有違背法定
    程式或經偽造、變造所取得等證據排除之情事，復經本院依
    刑事訴訟法第164條、第165條踐行物證、書證之調查程序，
    檢察官、被告及辯護人對證據能力均不爭執，具有證據能力
    。
乙、實體方面：
一、認定犯罪事實所憑之證據及理由：
  ㈠上述犯罪事實，業據上訴人即被告黃逸宏於偵查、原審及本
    院審理時均供認不諱，核與證人即丁慧君、丁芯君於警詢之
    之證述情節相符，並有新北市政府警察局新莊分局交通分隊
    之道路交通事故現場圖、道路交通事故調查報告表㈠、㈡、車
    禍現場照片各1份、現場路口監視錄影畫面擷取照片、被告
    及被害人車輛行車紀錄器錄影畫面擷取照片各1份在卷可憑
    ，而被害人王冠虎於上述時地遭被告駕駛之車輛撞擊，經送
    往亞東紀念醫院救治，因顱底骨折、顱內出血、低血容性休
    克，而於到院前死亡，亦有臺灣新北地方檢察署檢驗報告書
    、相驗屍體證明書，亞東紀念醫院診斷證明書各1份在卷可
    據，堪信為真實。
  ㈡按駕駛人駕駛汽車，應遵守道路交通標誌、標線、號誌之指
    示，道路交通安全規則第90條第1項前段定有明文。被告既
    領有職業大貨車駕駛執照，對於上開交通安全規則自應知之
    甚稔，而依當時天候晴、日間自然光線、道路無缺陷、無障
    礙物、視距良好等情，並無不能注意之情形，詎被告竟疏未
    注意及此，未等待左轉箭頭綠燈，且未發覺被害人之車輛，
    即於上開交岔路口處貿然左轉，致被害人煞車不及，於撞擊
    被告車輛右前門處後摔倒在地，嗣經送往亞東紀念醫院救治
    ，因顱底骨折、顱內出血、低血容性休克，而於到院前死亡
    ，足見被告就本案交通事故之發生為顯有過失。且交通事故
    經新北市政府車輛行車事故鑑定委員會鑑定結果：被告駕駛
    自用小客車，行經設有號誌管制路口，未依號誌指示行駛，
    為肇事主因；被害人為無肇事因素，更佐證被告確有過失。
    而被害人之死亡係因被告過失行為所致，被告之過失原因行
    為與被害人之死亡結果間，顯具有相當因果關係。
  ㈢綜上所述，被告之自白核與事實相符。本案事證明確，被告
    犯行堪以認定。　
二、論罪科刑：
  ㈠核被告所為，係犯刑法第276條之過失致人於死罪。
  ㈡被告於偵查犯罪機關未察覺其犯行前，警方到現場處理時，
    承認為肇事人，並願接受裁判，有道路交通事故肇事人自首
    情形記錄表1紙在卷可憑（見1474號相卷第29頁），被告行
    為合於自首要件，依刑法第62條前段規定減輕其刑。
三、原判決撤銷及改判之理由：
　　原審以被告犯罪事證明確，據以論罪科刑，固非無見。惟查
    ：科刑之判決書，應於理由內記載科刑時就刑法第57條規定
    事項所審酌之情形，為刑事訴訟法第310條第3款所明定。此
    項規定，依同法第364條，又為第二審所準用。被告與告訴
    人已於109年10月30日成立和解，並給付賠償金額，告訴人
    希望法院從輕量刑及給予被告緩刑宣告，有和解書影本在卷
    可據（見本院卷第25頁），被告犯罪後態度已有不同，原審
    未及斟酌，容有不合。被告以原判決量刑過重提起上訴，為
    有理由，應由本院將原判決撤銷。爰審酌被告過失致人於死
    ，造成被害人家屬萬分悲痛，殊屬不該，並衡酌其品行、智
    識程度、生活狀況及犯罪後供認犯行並賠償損害之態度等一
    切情狀，量處如主文第二項所示之刑。又被告未曾犯罪，有
    本院被告前案紀錄表在卷可憑，被告因一時過失致犯本罪，
    經此刑之宣告後，當知所警惕，信無再犯之虞，本院認被告
    所宣告之刑以暫不執行為適當，依刑法第74條第1項第1款之
    規定併予宣告緩刑二年，以啟自新。
據上論斷，應依刑事訴訟法第369條第1項前段、第364條，第299
條第1項前段，刑法第276條、第62條前段、第41條第1項前段、
第74條第1項第1款，刑法施行法第1條之1第1項，判決如主文。
本案經檢察官呂光華到庭執行職務。
中　　華　　民　　國　　110 　年　　3 　　月　　11　　日
                  刑事第八庭  審判長法　官 陳世宗
                                    法　官 呂寧莉
                                    法　官 周明鴻
以上正本證明與原本無異。
如不服本判決，應於收受送達後20日內向本院提出上訴書狀，其
未敘述上訴之理由者並得於提起上訴後20日內向本院補提理由書
（均須按他造當事人之人數附繕本）「切勿逕送上級法院」。
                                    書記官 謝雪紅
中　　華　　民　　國　　110 　年　　3 　　月　　11　　日
附錄：本案論罪科刑法條全文
中華民國刑法第276條
因過失致人於死者，處5年以下有期徒刑、拘役或50萬元以下罰
金。